【裁判字號】    99,裁,2298
【裁判日期】    990930
【裁判案由】    身心障礙者權益保障法
【裁判全文】
最  高  行  政  法  院  裁  定
                                      99年度裁字第2298號
上  訴  人  財團法人苗栗縣私立親民啟能教養院
代  表  人  周本錡
被 上訴 人  內政部
代  表  人  江宜樺
上列當事人間身心障礙者權益保障法事件，上訴人對於中華民國
99年5月27日臺北高等行政法院98年度訴字第2645號判決，提起
上訴，本院裁定如下：
    主  文
上訴駁回。
上訴審訴訟費用由上訴人負擔。
    理  由
一、按對於高等行政法院判決之上訴，非以其違背法令為理由，
    不得為之，行政訴訟法第242條定有明文。依同法第243條第
    1項規定，判決不適用法規或適用不當者，為違背法令；而
    判決有同條第2項所列各款情形之一者，為當然違背法令。
    是當事人對於高等行政法院判決上訴，如依行政訴訟法第24
    3條第1項規定，以高等行政法院判決有不適用法規或適用不
    當為理由時，其上訴狀或理由書應有具體之指摘，並揭示該
    法規之條項或其內容；若係成文法以外之法則，應揭示該法
    則之旨趣，倘為司法院解釋或本院之判例，則應揭示該判解
    之字號或其內容。如以行政訴訟法第243條第2項所列各款情
    形為理由時，其上訴狀或理由書，應揭示合於該條項各款之
    事實。上訴狀或理由書如未依此項方法表明者，即難認為已
    對高等行政法院判決之如何違背法令有具體之指摘，其上訴
    自難認為合法。
二、上訴人係苗栗縣立案身心障礙福利機構，被上訴人辦理第7
    次全國身心障礙福利機構評鑑，於民國97年5月16日實地訪
    評結果，評鑑上訴人為丙等，以97年12月2日內授中社字第
    0970716196號函苗栗縣政府轉知上訴人，略以其將停止對辦
    理不善（丙、丁等）機構之資本支出補助1年，教養服務費
    停止補助至完成改善，並通過複評（成績乙等以上）為止，
    請暫不受理辦理不善機構之相關補助申請作業；改善期間開
    始至複評通過前，不得增收或新收身心障礙者，請苗栗縣政
    府函令限期於6個月內改善，並於98年1月31日前提出改善計
    畫書後函轉被上訴人，改善期間苗栗縣政府得視需要遴選專
    業人員或委請績優機構實施輔導等語。苗栗縣政府乃於97年
    12月11日以府社福字第0970186096號函知上訴人。上訴人於
    97年12月21日申請複查結果，仍列為丙等，被上訴人於98年
    3月2日以內授中社字第0980717649號函知苗栗縣政府，並以
    副本通知上訴人。上訴人不服，循序提起本件行政訴訟，案
    經原審駁回其訴。
三、本件上訴人對於原審判決提起上訴，主張：「身心障礙者權
    益保障法」係於96年7月11日公布實施，依中央法規標準法
    第21條規定，原「身心障礙者保護法」應同時廢止，內政部
    88年6月16日訂定之「身心障礙福利機構評鑑辨法」亦因失
    去法源依據而屬廢止法規，乃為事實，依本院72年判字第16
    51號判例，係指在行政救濟程序中法規有變更者，仍應適用
    實體從舊程序從新之原則處理，而上訴人係於98年3月16日
    開始行政救濟，原判決未適用該判例，其法規定之適用似有
    不當。又該補助作業要點係主管機關，對所有社會福利機構
    就一般事項所作抽象之對外發生法律效果之規定，亦為限制
    人民自由與權利者，屬於法規命令，如無法律授權之依據應
    屬無效，原判決未採信上訴人主張，顯與中央法規標準法第
    5條之規定明顯違背等語，雖以該判決違背法令為由，惟查
    上訴人前述主張，業經原審判決詳予指駁並敘明其得心證之
    理由在案。次查本院72年判字第1651號判例，明示中央法規
    標準法第18條所稱處理程序不包括行政救濟程序，故上訴理
    由猶執原審已審酌而不採之事項，再事爭執，顯係誤解本院
    判例意旨，或係就原審取捨證據、認定事實之職權行使，指
    摘其為不當，並就原審已論斷者，泛言未論斷，或就原審所
    為論斷，泛言其論斷矛盾，而非具體說明其有何不適用法規
    或適用法規不當之情形，並揭示該法規之條項或其內容，及
    合於行政訴訟法第243條第2項所列各款之事實，難認對該判
    決之如何違背法令已有具體之指摘。依首開規定及說明，應
    認其上訴為不合法。
四、據上論結，本件上訴為不合法。依行政訴訟法第249條第1項
    前段、第104條、民事訴訟法第95條、第78條，裁定如主文
    。
中    華    民    國    99    年    9     月    30    日
                    最高行政法院第七庭
                        審判長法官  藍  獻  林
                              法官  廖  宏  明
                              法官  張  瓊  文
                              法官  姜  素  娥
                              法官  林  文  舟

以  上  正  本  證  明  與  原  本  無  異
中    華    民    國    99    年    10    月    1     日
                              書記官  彭  秀  玲

司法院資訊處製作；財團法人民間司法改革基金會備份。
